【裁判字號】    92,交抗,821
【裁判日期】    920811
【裁判案由】    違反道路交通管理處罰條例
【裁判全文】
臺灣高等法院交通事件裁定                        九十二年度交抗字第八二一號
    抗  告  人
    即受處分人  甲○○
右抗告人因違反道路交通管理處罰條例案件，不服臺灣新竹地方法院，中華民國九十
二年六月三十日所為裁定（九十二年度交聲字第二四號），提起抗告，本院裁定如左
：
    主  文
抗告駁回。
    理  由
一、抗告意旨略以：抗告人即受處分人甲○○駕駛ＪＶ─０二五一號自用小貨車，接
    獲新竹市警察局竹市警交字第Ｅ00000000號舉發違反道路交通管理事件
    通知單及採証照片二張，因該採証照片並無抗告人所駕駛之自用小貨車行經竹台
    一線八三Ｋ交岔路口闖紅燈之事實，故抗告人於民國 (下同)九十二年一月七日
    接獲裁決書後始請明異議，豈該裁決書竟裁罰抗告人新台幣 (下同）二千七百元
    ，並記違規點數三點。然於原法院審理中，承辦警員到庭指稱舉發照片「代號」
    為紅燈與橫向號誌綠燈，因此認定抗告人所駕駛之自用小貨車闖越紅燈，惟據抗
    告人所知，此號誌為舉發超速所設，因照片上有五十Ｋ之顯示，該照片應係有關
    是否超速之証據，與闖紅燈行駛無關，可知抗告人應無闖紅燈行為，且在車輛行
    駛中，直向號誌不亮，而需注意橫向號誌，豈非增加行車之危險。再依獲舉發違
    反道路交通管理事件通知單上注意事項第五款：本單之處罰於裁決，應給予違規
    行為人陳述之機會，並無加倍罰鍰之規定，且統一裁罰標準表處理細則第四十四
    條第一項規定處罰機關應於一個月內依標準表逕行裁決，本案到案日期為九十一
    年十月二十七日，接獲裁決日期為九十二年一月三日，已超過兩個月以上，裁罰
    程序顯然違法，抗告人既無前開違規行為，自應受免罰處分，原法院竟將駁回抗
    告人所為之異議聲明，自有未洽，為此提起本件抗告云云。
二、按汽車駕駛人，行經有燈光號誌管制之交岔路口闖紅燈者，處新臺幣（下同）一
    千八百元以上五千四百元以下罰鍰；又汽車駕駛人違反左列各款所列條款之一者
    ，除依原條款處罰鍰外，並予記點：三、違反第三十五條第一項、第四十三條、
    第五十三條或第五十四條者，各記違規點數三點。道路交通管理處罰條例第五十
    三條及第六十三條第一項第三款規定甚明。
三、經查：本件抗告人即受處分人甲○○於九十一年八月二十八日上午六時五十五分
    許，駕駛車號ＪＶ—０二五一號自用小貨車，行經新竹市臺一線八十三公里處有
    燈光號誌管制之交岔路口時，其行車方向之號誌為紅燈，抗告人未依規定停車等
    待綠燈後行駛，竟駕駛該車闖越紅燈，經自動拍照系統拍攝其闖越紅燈照片後，
    由新竹市警察局承辦警員陳敬楷於九十一年九月二十三日掣舉竹市警交字第Ｅ0
    0000000號舉發違反道路交通管理事件通知單送達，通知抗告人於九十一
    年十月二十七日到案聽候裁決或逕自依該通知單上所載罰鍰金額自行繳納，然抗
    告人非但未依規定自動繳納，亦未依限到案聽候裁決，原處分機關爰依道路交通
    管理處罰條例第五十三條之規定，裁處抗告人罰鍰五千四百元等情，業據証人即
    承辦警員陳敬楷於原法院供述綦詳，並有新竹市警察局竹市警交字第Ｅ0000
    0000號舉發違反道路交通管理事件通知單、交通部公路局新竹區監理所新竹
    市○○○○○道路交通管理事件裁決書、掛號郵件回執各乙紙、採証照片二幀在
    卷可稽。且依該採証照片所示，其中一張係抗告人駕駛之ＪＶ─０二五一號自用
    小貨車，正行經新竹市台一線八十三公里交岔路口處之停止線與人行穿越道間，
    另一張則係該自用小貨車已向前行駛並超越人行穿越道，進入交岔路口中心之禁
    止暫停之黃網線區，顯見抗告人所駕駛之自用小貨車當時係屬動態往前行駛，正
    在穿越該交岔路口甚明；又依該二幀照片所示，抗告人所駕駛自用小貨車行駛方
    向上方之燈光號誌為紅燈，與證人陳敬楷於原法院亦証稱採證照片中符號數據所
    代表之意涵除表示抗告人當時行車速度為時速五十一公里外，其中之「Ｒ０一八
    」「Ｒ０二四」則表示係紅燈之時間，照片上係顯示抗告人係在紅燈亮起後一點
    八秒，始超越車輛停車線闖越紅燈行駛，於紅燈二點四秒時，仍向前行駛至交岔
    路口之黃網線區等情（見原審九十二年三月二十一日訊問筆錄），抗告人辯稱其
    未闖越紅燈行駛，且其直行方向上方未設有管制之燈光號誌，其在車輛行駛中，
    無法觀察橫向號誌之燈號云云，顯與前開採証照片所示不符，應係避究之詞，殊
    難採信。
四、又九十年六月一日修正施行之違反道路交通管理事件統一裁罰標準及處理細則第
    四十四條第一項固規定：「違反道路交通管理事件行為人，未依規定自動繳納罰
    鍰，或未依規定到案聽候裁決，處罰機關應於舉發違反道路交通管理事件通知單
    通管理處罰條例第九條業已明文規定：「本條例所定罰鍰之處罰，行為人接獲違
    反道路交通管理事件通知單後‧‧其不依通知所定期限前往指定處所聽候裁決，
    且未依規定期限繳納罰鍰結案或向處罰機關陳述意見者，處罰機關得逕行裁決之
    」；行政執行法第七條亦規定：「行政執行，自處分、裁定確定之日或其他依法
    令負有義務經通知限期履行之文書所定期間屆滿之日起，五年內未經執行者，不
    再執行‧‧」，可知交通違規案件經舉發未經裁決處理於五年內未經執行者，始
    不得執行，至違反道路交通管理事件統一裁罰標準及處理細則第四十四條第一項
    之規定，係期使各處罰機關儘速處理案件以免因久未處理致逾執行期間而消滅，
    乃處理機關內部作業之運作流程規定，為訓示規定，而非有關裁決時效之規定，
    有卷附之本院九十年度交抗字第一五二號裁定乙份在卷可憑，本件抗告人依舉發
    違反道路交通管理事件通知單所載，其應到案日期為九十一年十月二十七日，移
    仍在抗告人應到案執行起五年內，亦無是否仍得執行問題，抗告人指稱本件裁罰
    程序違法，即有誤認。
五、至抗告人於向原法院聲明異議後，復於九十二年二月七日及九十二年二月二十七
    日，先後以訴願狀指稱稱：移送機關竹監新自第裁五一－Ｅ00000000
    號違反道路交通管理事件裁決書認其於九十一年一月一日上午七時二十七分，在
    臺十五線七八點五公里處之有燈光號誌管制之交岔路口闖紅燈予以裁罰乙案，業
    經其向移送機關聲明異議，應予撤銷免罰；抗告人尚有交通違規案件尚未結案
    ，車輛定期檢驗應停止執行云云。然查：車輛定期檢驗是否停止執行，屬行政主
    管機關之職務上行為，非法院處理交通違規案件之權限範圍，法院自無從對該處
    分之當否為裁定。另抗告人於九十一年一月一日闖越紅燈之違反道路交通管理事
    件，經原法院函詢移送機關結果，交通主管機關已於九十二年一月二十七日以竹
    監新九二００七０三號函覆抗告人，並檢附裁決書，抗告人亦於九十二年二月十
    日對該裁決書不服，提起訴願，經交通主管機關認為對裁決書不服，不得以訴願
    代替異議救濟，認抗告人之訴願不適法，存案迄今，有九十二年六月十八日竹監
    新九二０三六九一號函乙份在卷可稽。抗告人對該闖越紅燈之違反道交通管理事
    件，既已表示不服，縱該交通主管機關以「訴願不得代替異議」而存案迄今，亦
    屬交通主管對處理該違反道路交通管理事件時，其處理程序是否適法問題，然該
    交通違規事件，既未移送法院審理，依不告不理原則，法院固無從就該部分為處
    理，但查抗告人於九十一年一月一日所涉之闖越紅燈交通違規事件，與本件違規
    時間、地點均不相同，相隔八月之久，亦難認其在九十一年一月一日交通違規時
    ，即有概括違反道路交通管理事件之故意，況交通違規事件，並無刑法有關連續
    犯概念之適用，故抗告人先後之交通規事件，應依照其違規之次數，分別裁罰，
    附此敘明。
六、原法院於調查後，認抗告人所辯均不可取，並以移送機關固依道路交通管理處罰
    條例第五十三條之規定裁處抗告人罰鍰五千四百元，惟漏未依同條例第六十三條
    第一項第三款規定，對抗告人記違規點數三點，則有不當，因而以抗告人在原法
    院之異議雖屬無理由，然原處分機關之裁罰處分既屬不當，遂將原處分機關之罰
    處分撤銷，以抗告人確有違反道路交通管理處罰條例第五十三條之事由，依違反
    道路交通管理事件統一裁罰標準表規定裁處抗告人罰鍰五千四百元，並依道路交
    通管理處罰條例第六十三條第一項第三款之規定記違規點數三點，即無不合，抗
    告人抗告意旨仍執前詞，認其並未違規闖越紅燈，據以指摘原裁定失當，則為無
    理由，應駁回其抗告。
七、據上論斷，應依道路交通案件處理辦法第二十六條、道路交通管理處罰條例第八
    十九條、刑事訴訟法第四百十二條，裁定如主文。
中      華      民      國    九十二    年      八      月     十一     日
                              臺灣高等法院交通法庭
                                  審判長法  官  許  增  男
                                        法  官  周  煙  平
                                        法  官  黃  鴻  昌
右正本證明與原本無異。
不得再抗告。
                                        書記官  黃  千  鶴
中      華      民      國    九十二    年      八      月     十三     日


司法院資訊處製作；財團法人民間司法改革基金會備份。
